臺灣臺中地方法院民事判決
110年度簡上字第402號
上  訴  人  歐陽文淑
被  上訴人  林家慶  
訴訟代理人  林孟毅律師
            陳奕安律師
上列當事人間請求損害賠償事件，上訴人對於民國110年9月6日
本院110年度簡字第228號第一審判決提起上訴，本院合議庭於11
1年4月22日言詞辯論終結，判決如下：
    主      文
原判決關於命上訴人給付超過新臺幣伍拾萬零柒佰陸拾柒元及其
利息部分，及該部分假執行宣告，暨除確定部分外訴訟費用之裁
判，均廢棄。
上廢棄部分，被上訴人在第一審之訴及假執行之聲請均駁回。
其餘上訴駁回。
第一審(除確定部分外)、第二審訴訟費用，由上訴人負擔十分之
七，餘由被上訴人負擔。
    事實及理由
一、被上訴人方面：
（一）於原審主張：上訴人於民國109年2月12日下午3時24分許
      ，騎乘腳踏自行車，行至臺中市北區健行路與健行路964
      巷交岔路口處，欲自健行路北側由北往南方向駛越健行路
      時，本應注意慢車（包括腳踏自行車）行駛之車道，應依
      標誌或標線之規定行駛，劃設行人穿越道標線之處，係供
      行人穿越道路之地方，非慢車得以行駛之車道，竟疏未注
      意於此，而冒然沿行人穿越道行駛，適被上訴人騎乘車牌
      號碼000-0000號普通重型機車（下稱系爭機車），沿健行
      路由西往東方向行駛至上開交岔路口，本應注意行經無號
      誌之交岔路口，應減速慢行，作隨時停車之準備，惟亦疏
      未注意減速慢行，雙方因閃避不及而發生碰撞，致被上訴
      人因此受有右側肩鎖關節脫位及右側鷹嘴突骨折等傷害（
      下稱系爭事故）。被上訴人因系爭事故受有支出醫療費用
      新臺幣（下同）7萬8093元、醫療耗材費用1658元、看護
      費用19萬元、交通費用1萬3700元、不能工作之損失23萬2
      130元、精神慰撫金20萬元（以上共計71萬5581元）之損
      害，爰依民法第184條第1項前段、第2項、第191條之2前
      段、第193條第1項及第195條第1項前段等侵權行為規定提
      起本件訴訟等語。並聲明：（1）上訴人應給付被上訴人7
      1萬5581元，及自刑事附帶民事起訴狀繕本送達翌日起至
      清償日止，按年息百分之5計算之利息。（2）願供擔保，
      請准宣告假執行。
（二）於本院補稱：上訴人於原審未主張與有過失，自不得在二
      審提出此新攻防方法，否則係侵害被上訴人之審級利益，
      即便上訴人稱伊不懂法律，亦不得為之。另依刑事卷證資
      料，已可證上訴人騎乘腳踏車確有違規穿越馬路而造成系
      爭事故發生之情，責任歸屬明確，應由上訴人負較重之過
      失責任。又上訴人所指被上訴人領取薪資部分，係依勞動
      基準法所發給之職災補償，性質上非屬損害賠償，與上訴
      人應負擔之損害賠償不同，故不得加惠於上訴人等語。
二、上訴人方面：
（一）於原審抗辯：被上訴人請求之交通費用均無收據而係逕以
      公里數計算，並不合理等語，以資抗辯。
（二）於本院補稱：伊於刑事時已曾向法官要求為事故鑑定，本
      件毋庸再送鑑定，逕由法院判斷過失比例即可；被上訴人
      雖稱原審時伊未提出過失比例之抗辯，然伊既已提告，僅
      不懂法律，不知應提出，待收到原審判決後，仍不服才上
      訴，被上訴人當時係騎乘重機，亦有刑事判決認定之過失
      ，且刑事處罰較伊更重，當足認被上訴人應負較重之過失
      責任。關於被上訴人所提證據資料，可見薪資部分已受補
      助，被上訴人即不應該再向伊求償等語。
三、原審經審酌兩造所提出之攻擊防禦方法後，為上訴人部分敗
    訴之判決。上訴人不服原判決，提起上訴，聲明求為：（一
    ）原判決不利於上訴人部分廢棄。（二）上廢棄部分，被上
    訴人於第一審之訴及假執行之聲請均駁回。（三）第1審、
    第2審訴訟費用由被上訴人負擔。被上訴人則答辯聲明：（
    一）上訴駁回。（二）第1審、第2審訴訟費用由上訴人負擔
    。
四、本院得心證之理由：
（一）按因故意或過失，不法侵害他人之權利者，負損害賠償責
      任；又不法侵害他人之身體或健康者，對於被害人因此喪
      失或減少勞動能力或增加生活上之需要時，應負損害賠償
      責任；再不法侵害他人之身體、健康、名譽、自由、信用
      、隱私、貞操，或不法侵害其他人格法益而情節重大者，
      被害人雖非財產上之損害，亦得請求賠償相當之金額，民
      法第184條第1項前段、第193條第1項、第195條第1項前段
      ，分別定有明文。被上訴人起訴主張依侵權行為之法律關
      係，請求上訴人賠償，經原審判命上訴人應給付被上訴人
      醫療費用7萬8093元、醫療耗材費1658元、3個月之看護費
      19萬元、交通費1萬3500元、6個月不能工作之損失23萬21
      30元及精神慰撫金20萬元，共計71萬5381元，及自刑事附
      帶民事起訴狀繕本送達上訴人翌日即109年11月10日（起
      訴狀繕本於109年11月9日合法送達上訴人，見附民案卷第
      75頁）起至清償日止，按年息百分之5計算之利息；被上
      訴人其餘之訴駁回。經查，上訴人對伊確於上開時、地，
      因騎乘腳踏自行車有未依標線之規定而在劃設行人穿越道
      標線之處行駛之過失行為，致被上訴人受有上開傷勢，並
      經原審審認被上訴人主張其已支出醫療費用7萬8093元及
      醫療耗材費1658元、受有3個月看護費19萬元及交通費1萬
      3500元之損失、6個月不能工作之損失23萬2130元及精神
      慰撫金20萬元之損害為有據等情未為爭執，且有被上訴人
      所提醫療收據、診斷證明書、醫療用品交易明細表、車資
      估算資料及薪資證明等在卷可參（詳見原審判決理由），
      並有本院刑事庭109年度交簡字第492號刑事判決及該案案
      卷附卷足佐，當堪先認定屬實。惟則，上訴人仍以前詞抗
      辯原審未就被上訴人有疏未減速之較重過失責任予以審酌
      ，且被上訴人有領取薪資補償部分當予扣除等情；然為被
      上訴人所否認，並以上情置辯。是本件所應審究之爭點即
      為：（1）上訴人得否就被上訴人領取之薪資補償金主張
      損益相抵?（2）被上訴人所為本件請求有無過失相抵之適
      用?茲分述如下：
 （1）經查，審之被上訴人前所提臺中郵局證明書載明被上訴人
      於臺中港郵局擔任外勤工作，於109年2月12日下班返回居
      所應經途中發生事故（即系爭事故）而致受傷，於109年2
      月13日起至109年8月10日止請公傷假180天等情（見109年
      度訴字第4036號卷第47頁），及被上訴人之郵政員工薪給
      清單載明109年2月之被上訴人應領薪資為3萬3570元等情
      （見110年度簡字第228號卷第55頁），再參以109年2月1
      日至同年4月30日被上訴人之每月勞保投保薪資為4萬2000
      元等情，有被上訴人之勞工保險被保險人投保資料表（明
      細）可佐（見附民案卷第51頁），此亦為兩造所不爭，足
      見被上訴人主張其自系爭事故發生後即因傷而無法工作達
      6個月之久，而臺中港郵局仍為給付之薪資乃為其於公傷
      假期間，臺中港郵局基於勞動基準法第59條第2款之「勞
      工因遭遇職業災害而致死亡、失能、傷害或疾病時，雇主
      應依下列規定予以補償。但如同一事故，依勞工保險條例
      或其他法令規定，已由雇主支付費用補償者，雇主得予以
      抵充之：二、勞工在醫療中不能工作時，雇主應按其原領
      工資數額予以補償」之規定所發給之職業災害補償金等語
      ，洵屬有據。從而，被上訴人於上開公傷假期間所領取每
      月工資數額即本薪，既係雇主即臺中港郵局依勞動基準法
      第59條規定之補償責任所給予，係法定補償責任，而此補
      償與上訴人因侵權行為而對被上訴人所負之損害賠償責任
      ，並非出於同一原因。蓋勞基法第60條規定，雇主依同法
      第59條規定給付之補償金額，得抵充就同一事故所生損害
      之賠償金額，旨在避免勞工或其他有請求權人就同一職業
      災害所生之損害，對於「雇主」為重複請求，有失損益相
      抵之原則（立法理由參照），亦即職業災害補償制度採無
      過失責任主義，旨在保護受雇人，且令雇主日後得據此主
      張損益相抵，非為減輕侵權行為加害人之責任，即被上訴
      人對於上訴人之侵權行為損害賠償債權，殊不因被上訴人
      有受領上揭補助而喪失，亦不生損益相抵之問題，自尚不
      得認被上訴人於上揭公傷假期間仍有此部分收入（即每月
      薪資補償金）即無受有不能工作損失之情事。是而，上訴
      人主張臺中港郵局於被上訴人公傷假期間既有按月發給被
      上訴人本薪，被上訴人即不得主張受有6個月不能工作薪
      資之損失云云，顯無可採。是被上訴人請求上訴人賠償上
      開不能工作薪資損失合計23萬2130元部分，自屬於法有據
      ，應予准許。綜上，合計被上訴人得請求上訴人賠償之數
      額應仍為71萬5381元無訛（其中醫療費用7萬8093元、醫
      療耗材費1658元、3個月之看護費19萬元、交通費1萬3500
      元、6個月不能工作之損失23萬2130元及精神慰撫金20萬
      元）。
 （2）次按損害之發生或擴大，被害人與有過失者，法院得減輕
      賠償金額，或免除之，民法第217條第1項定有明文。此項
      規定之目的在謀求加害人與被害人間之公平，倘受害人於
      事故之發生亦有過失時，由加害人負全部賠償責任，未免
      失諸過酷，是以賦與法院得不待當事人之主張，減輕其賠
      償金額或免除之職權。換言之，基於過失相抵之責任減輕
      或免除，非僅為抗辯之一種，亦可使請求權全部或一部為
      之消滅，故裁判上得以職權斟酌之。另所謂被害人與有過
      失，只須其行為為損害之共同原因，且其過失行為並有助
      成損害之發生或擴大者，即屬相當，不問賠償義務人應負
      故意、過失或無過失責任，均有該條項規定之適用（最高
      法院86年度台上字第1178號裁判意旨參照）。經查，上訴
      人確有騎乘腳踏自行車本應注意依標誌或標線之規定行駛
      ，在劃設行人穿越道標線之處，係供行人穿越道路之地方
      ，非慢車（含腳踏自行車）得以行駛之車道，而疏未注意
      於此，仍冒然騎乘腳踏自行車沿行人穿越道行駛之過失；
      另被上訴人騎乘系爭機車則有本應注意行經無號誌之交岔
      路口，應減速慢行，作隨時停車之準備，然有疏未注意減
      速慢行之過失，致系爭事故發生等情，乃為兩造所不爭，
      並有本院109年度交簡字第492號刑事判決可參，且經本院
      依職權調取上開刑事案卷查核屬實，已如前述；而按「當
      事人不得提出新攻擊或防禦方法。但有下列情形之一者，
      不在此限：一、因第一審法院違背法令致未能提出者。二
      、事實發生於第一審法院言詞辯論終結後者。三、對於在
      第一審已提出之攻擊或防禦方法為補充者。四、事實於法
      院已顯著或為其職務上所已知或應依職權調查證據者。五
      、其他非可歸責於當事人之事由，致未能於第一審提出者
      。六、如不許其提出顯失公平者。前項但書各款事由，當
      事人應釋明之。違反前2項之規定者，第二審法院應駁回
      之。」，民事訴訟法第447條第1項定有明文，且依同法第
      436條之1第3項規定，於簡易程序之上訴程序準用之。揆
      諸上開規定，兩造各有上開過失責任之事實既為本院職務
      上所已知，本得不待當事人即上訴人之主張，於裁判上以
      職權斟酌減輕上訴人之賠償金額或免除之，則被上訴人辯
      稱上訴人現方主張過失相抵，乃提出新攻防方法而侵害被
      上訴人之審級利益，顯不可採云云，當屬無憑。基此，綜
      衡兩造上開各自過失情節之輕重，堪認被上訴人騎乘機車
      就系爭事故有疏未減速之過失，應擔負30%之與有過失之
      責，而上訴人騎乘腳踏自行車有違反標線行駛之過失，當
      負擔70%之較重過失責任，是上訴人辯稱被上訴人應負較
      重之過失責任云云，固無可取，惟上訴人主張得適用過失
      相抵之法則減輕伊賠償責任，洵屬有據。故而，上訴人應
      賠償被上訴人之金額當減為50萬767元（計算式：71萬538
      1元×70% ＝50萬767元，小數點以下4捨5入）。
（二）按給付無確定期限者，債務人於債權人得請求給付時，經
      其催告而未為給付，自受催告時起，負遲延責任；其經債
      權人起訴而送達訴狀，或依督促程序送達支付命令，或為
      其他相類之行為者，與催告有同一之效力；遲延之債務，
      以支付金錢為標的者，債權人得請求依法定利率計算之遲
      延利息；應付利息之債務，其利率未經約定，亦無法律可
      據者，週年利率為百分之5，民法第229條第2項、第233條
      第1項前段及第203條分別定有明文。查上訴人對於被上訴
      人應為之前開損害賠償之給付，雖無確定期限，惟上訴人
      既經被上訴人提起刑事附帶民事訴訟而送達刑事附帶民事
      起訴狀，依民法第229條第2項之規定，自應從刑事附帶民
      事起訴狀繕本送達之翌日即109年11月10日起（起訴狀繕
      本於109年11月9日合法送達上訴人，見附民案卷第75頁）
      ，負遲延責任。是以，被上訴人請求加計自109年11月10
      日起至清償日止，按週年利率百分5計算之遲延利息，亦
      屬有據。
（三）綜上所述，被上訴人依侵權行為之法律關係，請求上訴人
      給付50萬767元，及自刑事附帶民事起訴狀繕本送達翌日
      即109年11月10日起至清償日止，按週年利率百分之5計算
      之利息，洵屬正當，應予准許；至逾此範圍之請求，即無
      理由，應予駁回。原審就超過上開應准許部分，為被上訴
      人勝訴判決，尚有未洽，上訴意旨就此部分指摘原判決不
      當，求予廢棄改判，為有理由，應由本院予以廢棄改判如
      主文第1項、第2項所示。至於上開應准許部分，原審判命
      上訴人給付，而為上訴人敗訴判決，核無違誤，上訴意旨
      就此部分仍指摘原判決不當，求予廢棄改判，為無理由，
      應駁回此部分上訴。
五、本件事證已臻明確，兩造其餘陳述、攻擊防禦方法及舉證，
    經審酌後於判決結果無影響，爰不一一論述，附此敘明。
六、據上結論：本件上訴為一部有理由，一部無理由，依民事訴
    訟法第436條之1第3項、第450條、第449條第1項、第79條，
    判決如主文。
中　　華　　民　　國　　111 　年　　5 　　月　　6 　　日
                  民事第五庭  審判長法  官  陳文爵
                                    法  官  陳盈睿
                                    法  官  許惠瑜
以上正本證明與原本無異。
不得上訴。
中　　華　　民　　國　　111 　年　　5 　　月　　6 　　日
                                    書記官  高偉庭